【裁判字號】    89,重上,53
【裁判日期】    901204
【裁判案由】    履行契約
【裁判全文】
臺灣高等法院臺中分院民事判決      八十九年度重上字第五三號
    上  訴  人  甲○○
    法定代理人  杜麗莊
    訴訟代理人  王伯寧
右當事人間請求履行契約事件，上訴人對於中華民國八十九年一月二十四日台灣彰化
地方法院八十八年度重訴字第九十五號第一審判決提起上訴，本院判決如左：
    主    文
原判決廢棄。
被上訴人在第一審之訴及關於假執行之聲請均駁回。
第一、二審訴訟費用由被上訴人負擔。
    事實及理由
一、本件被上訴人京華證券股份有限公司因法定代理人由吳必泰變更為李克明，有被
    上訴人提出營利事業登記證影本附卷可稽，由李克明聲明承受訴訟；嗣又因與元
    大證券股份有限公司及大發證券股份有限公司合併，合併後存續公司更名為元大
    京華證券股份有限公司，代表人為杜麗莊，有被上訴人提出之經濟部經八十九年
    商字第八九一二五一六六號函、公司變更登記表、公司執照等影本附卷可稽（見
    本院卷第七十三頁－七十六頁），並聲明由元大京華證券股份有限公司承受訴訟
    ，均核無不合，合先敘明。
二、被上訴人主張：上訴人於民國（下同）八十七年十月三日向被上訴人員林分公司
    開立委託買賣證券受託契約、櫃檯買賣有價證券開戶契約，上訴人於同年十月七
    日與伊公司訂立融資融券契約書，約定上訴人在伊公司開立信用帳戶辦理有價證
    券買賣融資融券，最高融資限額新台幣（下同）一千萬元，翌日即同月八日，上
    訴人即以融資方式，買進美式傢俱股票二十萬股，共計向被上訴人融資七百三十
    二萬元。因上訴人所提供之擔保品（即上開股票）股價大跌，其整戶維持率已低
    於百分之一百四十，經被上訴人依約催告上訴人補足差額，上訴人均置之不理。
    被上訴人依約於八十八年三月一日，處分上開擔保品，於八十八年三月三日得款
    一百三十六萬元扣除手續費一千八百零二元及交易稅四千零八十元後，得款一百
    三十五萬四千一百十八元。又自上訴人八十七年十月十二日向被上訴人融資借款
    之日起（即融資成交日後第二營業日起），至八十八年三月二日（即被上訴人賣
    出股票得款之前一日止），利息按融資借款年息百分之九點七五計算，上訴人共
    積欠利息二十七萬七千六百五十八元，合計上訴人積欠之融資借款本金、利息共
    七百五十九萬七千六百五十八元，再扣除處分股票所得之金額一百三十五萬四千
    一百十八元，上訴人尚積欠之融資借款債務共計六百二十四萬三千五百四十元。
    依兩造融資融券契約書第十三條第一項約定違反台灣證券交易所股份有限公司證
    券商辦理有價證券買賣融資融券業務操作辦法（下稱操作辦法）規定者，契約當
    然終止，是揆諸上開法律關係，兩造間之融資融券契約既已終止，上訴人自應負
    清償借款及其利息之責，為此依消費借貸之法律關係訴請上訴人給付融資借款及
    利息六百二十四萬三千五百四十元，及自支付命令送達翌日起之法定遲延利息。
三、上訴人則以：
（一）伊雖有在融資融券契約書上簽名，然系爭伊之開戶文件，其中如客戶自填徵信
      資料表中之簽選事項，及填寫日期，伊並未填寫，係由他人偽填，其上印章亦
      係遭人偽刻使用，且所有之開戶文件伊皆是在同一天簽名，但文件上卻有四個
      日期，顯係事後經人偽造。又客戶交易明細表及存款餘額證明書，均非伊所提
      供。又本件被上訴人根本未進行徵信程序，亦未通知伊最高融資限額，系爭融
      資融券契約書填註最高融資限額一千萬元，係被上訴人自行事後填寫，伊並不
      知情，伊亦從未曾收受任何被上訴人寄交之對帳單。是本件之開戶違反證券商
      辦理有價證券買賣融資融券管理辦法（下稱管理辦法）第十二條、操作辦法第
      十一條第一、四項及第十四條第二項及臺灣證券交易所股份有限公司營業細則
      （下稱證交所細則）第七十五條第一項第四款規定，故本件開戶程序尚未完成
      ，系爭融資融券契約亦因被上訴人承諾之意思表示尚未到達而未成立生效。因
      此兩造間之意思表示尚未一致，則系爭融資融券契約自因意思表示未合致而不
      成立。
（二）系爭開戶文件及融資融券契約係定型化契約，而本件訂約之情形為被上訴人公
      司之職員，提出開戶文件、融資融券契約等指示上訴人簽名後，隨即收回契約
      資料，並未說明契約內容，亦未予審閱契約內容之時間，違反消保法施行細則
      第十一條之應有三十日以內之合理期間，供消費者審閱全部條款內容規定，雙
      方間之開戶文件及融資融券契約條款自不構成契約之內容。
（三）本件係謝貞彬於上訴人不知情之情況下，使用系爭帳戶買賣股票，被上訴人所
      提出之交割憑單、對帳單、委託書、融資買進日報表等文件均係上訴人自書之
      文件，未經被上訴人簽章確認，亦未送達於被上訴人，自不足以作為被上訴人
      委託買賣股票之證明。且謝貞彬亦證稱係伊使用十七個員工戶頭作融資買賣，
      我護盤買股票及匯款之情形，伊人頭戶的員工不知道等情。再參以：(1)系爭股
      票買賣自備款係八十七年十月十二日自許政邦第７４１８６號帳戶內轉帳四百
      七十九萬七千一百六十五元進入上訴人帳戶。然上訴人從未指示許政邦轉入上
      開款項。參酌許政邦於原審八十八年十一月八日庭訊時亦證稱：「當時是銀行
      人員到田中鎮○○○路一二三號辦手續的」，「我填完客戶資料之後，我沒有
      拿身分證及印章去辦理手續，也沒有去銀行拿存摺，後來也沒有使用這個帳戶
      ，何人存入這個帳戶我不清楚」等語，顯然上開款項並非上訴人指示許政邦匯
      入，而被上訴人亦明知許振邦之帳戶係謝貞彬在使用。由集保存摺領用登記
      簿上領用客戶簽章部份觀之，當日領用之客戶均以蓋章為之，然細觀比較各印
      文結果，每一印文無論在外觀大小、文字形體、排列及印跡之走勢等均屬相同
      ，顯見該等印鑑均出自同一人之手，應係有人偽造印章。將上訴人甲○○之
      第７４２４９號帳戶與許政邦第７４１８６號帳戶相比較，甲○○、許政邦二
      帳戶之取款密碼同為「２２６６」，顯然有人冒用帳戶。且由許政邦第７４１
      ８６帳戶交易明細及存摺存款取款憑條可知，許政邦該帳戶於八十七年十月十
      二日匯款給孫水坤、甲○○（上訴人）、吳伯仁、林龍麟、陳守山、江豔束、
      並於隔（十三）日匯款給喬清振、孫水坤、吳柏松、陳信和、羅文廣、何家晉
      。查上揭受款對象即為上訴人庭呈之集保存摺領用登記簿上記載之客戶，更能
      證明確係謝貞彬使用其等之帳戶買賣股票，系爭印鑑根本非被上訴人所有。
      查八十七年十月十二日許政邦該帳戶最高餘額高達三千四百三十萬元，但卻於
      同一天同一時段分次轉入上訴人庭呈之集保存摺領用登記簿記載之客戶帳戶內
      ，直至餘額為零。然卻於隔日又匯入一千八百六十一萬元，接著又分次轉入該
      登記簿記載之客戶帳戶內，顯然該帳戶之資金往來異常，有人偽造印章冒用帳
      戶買賣股票。再者，系爭股票買賣總價金高達一千二百二十萬元，光自備款
      就需四百八十八萬元，上訴人僅係受薪之上班族，實無能力為如此鉅額之買賣
      。又依交易資料顯示，僅有一次委託買賣股票之紀錄，且係八十七年十月七日
      申請開戶，隔日（八日）即委託買進高達一千二百二十萬元之股票，之後卻從
      未再為任何委託買賣股票之行為，實有悖常理。末按申請開戶與融資委託買進
      股票係屬二事，縱有開戶之事實，亦不得遽認該帳戶內之交易均係開戶之人所
      為。被上訴人就其主張上訴人有融資委託買進股票之事實未盡舉證之責，不足
      採信。
（四）被上訴人已與謝貞彬等訂立協議書，約定由謝貞彬等自九十二年六月十五日起
      ，每月十五日分期清償，是依照被上訴人與謝貞彬等訂立之協議書觀之，若謝
      貞彬等依照協議清償債務，被上訴人同意不再對上訴人追償融資債務，而被上
      訴人與謝貞彬等約定之清償期尚未屆至，被上訴人提起本件訴訟並無理由，且
      欠缺保護之必要，應予駁回。
四、本件原審認被上訴人之訴為有理由，為其全部勝訴之判決，上訴人全部聲明不服
    ，求為廢棄原判決，並駁回被上訴人在第一審之訴及假執行之聲請。被上訴人則
    答辯聲明：（一）上訴駁回，（二）如受不利益判決，被上訴人願供擔保請准免
    為假執行。
五、被上訴人主張上訴人於八十七年十月三日向被上訴人員林分公司開立委託買賣證
    券受託契約、櫃檯買賣有價證券開戶契約，於八十七年十月七日向被上訴人員林
    分公司開立股票信用交易帳戶，雙方簽訂有融資融券契約書，嗣上訴人於八十七
    年十月八日以融資方式買進美式公司股票二十萬股，向被上訴人融資借款七百三
    十二萬元，因上訴人所提供之擔保品（即上開股票）股價大跌，其整戶維持率已
    低於百分之一百四十，經被上訴人依約催告上訴人補足差額，上訴人均置之不理
    。被上訴人依約於八十八年三月一日，處分上開擔保品，於八十八年三月三日得
    款一百三十六萬元扣除手續費一千八百零二元及交易稅四千零八十元後，得款一
    百三十五萬四千一百十八元。又自上訴人八十七年十月十二日向被上訴人融資借
    款之日起（即融資成交日後第二營業日起），至八十八年三月二日（即被上訴人
    賣出股票得款之前一日止），利息按融資借款年息百分之九點七五計算，上訴人
    共積欠利息二十七萬七千六百五十八元，合計上訴人積欠之融資借款本金、利息
    共七百五十九萬七千六百五十八元，再扣除處分股票所得之金額一百三十五萬四
    千一百十八元，上訴人尚積欠之融資借款債務共計六百二十四萬三千五百四十元
    ，上訴人已於八十八年四月六日受支付命令之送達迄今仍未清償等事實，業據被
    上訴人提出兩造簽訂之融資融券契約書影本、委託買賣證券受託契約影本、櫃檯
    買賣有價證券開戶契約影本、上訴人簽訂之開立證券信用交易帳戶申請書影本、
    對帳單影本、合併買賣報告書暨交割憑單影本、融資買進日報表影本、及委託書
    影本各乙份為證，上訴人雖以前詞置辯，惟查：
（一）上訴人對於被上訴人所提出之融資融券契約書、開立證券信用交易帳戶申請書
      係其所簽名蓋章，及開戶之後證券集保存摺係由其自行保管等事實，已於原審
      審理時自認在卷（見原審八十八年七月五日言詞辯論筆錄，原審卷三十六頁）
      ，上訴人既先自認有與被上訴人員林分公司訂立委託買賣證券受託契約、櫃檯
      買賣有價證券開戶契約、開立股票信用交易帳戶時所留存之印鑑章印文係其所
      蓋用等事實，嗣後則改稱其並無該顆印章亦未蓋用印章等語，惟上訴人並無法
      證明其之前所為之自認與事實不符且係出於錯誤，故其嗣後撤銷自認之意思表
      示自不生效力，且上訴人復無法舉證證明其印章被他人盜用，是上訴人所辯：
      印章係遭人盜用云云，自難予採憑。
（二）查上訴人係於八十七年十月二日在田中鎮○○○路一二三號其所任職之美式家
      具公司，由台中商業銀行員林分行（下稱台中商銀）之承辦人員及被上訴人公
      司職員辦理買賣股票專戶的開戶手續，並在所有開戶文件上簽名，為上訴人所
      自承，並經證人即當時辦理開戶之台中商銀職員吳聰林到庭結證屬實，上訴人
      既於辦理開戶手續親自在場，並在開戶文件上簽名，則顯有授權銀行人員代為
      填寫其餘文件上約定及應記載事項之意思，銀行因作業的需要而在不同的日期
      辦妥各項申請文件的審核後，始代為記上各申請文件之日期，乃事所當然，上
      訴人所辯開戶文件中日期何以有四個？顯係遭人偽造云云，亦顯無足取。
（三）上訴人雖抗辯：開戶資料上之上訴人身分證影本，並非上訴人所提供，因上訴
      人歷年均有參與公職人員選舉之投票，故八十七年間之一月、六月選舉，選委
      會均有蓋章，然而被上訴人提出之開戶資料上之身分證影本卻無上開選委會印
      章，不知其是從何處取得上訴人之身分證影本，足見被上訴人並未派人對保詳
      實核對，故本件開戶程序並未完成云云。經查，上訴人向被上訴人員林分公司
      開立股票交易帳戶及於台中區中小企業銀行員林分行開立存款帳戶所留存之身
      分證影本既均相同，上訴人對於該身分證影本之真正亦不爭執，上訴人並未舉
      證證明其身分證正本或影本有遭他人盜用之情事，縱使上訴人向被上訴人員林
      分公司開立股票交易帳戶時，所附具之身分證影印本並無八十七年一月、六月
      選舉投票時選委會之蓋章，惟上訴人可能於當時係提供八十七年一月、六月選
      舉之前身分證影印本作開戶之用，此並不影響上訴人開設證券交易帳戶之效力
      。
（四）上訴人雖抗辯：客戶自填徵信資料表上之資料，上訴人並無記載「希望單日買
      賣最高額度一千萬元」，此不知是何人填寫。被上訴人所提之八十七年十月三
      日及同月七日徵信與額度審核表上，皆有同一徵信人員王淑菁之蓋章，記載徵
      信方法為「面談」，但王淑菁並未與上訴人面談，又未留存任何資力證明，王
      員如何在評估意見載「單日買賣最高額度一千萬元」？另同年十月三日之面談
      記載「投資策略」，同年十月七日之面談記載「避險」，二者記載不一，顯見
      是未經徵信任意填載；上訴人亦未曾收到對帳單，故雙方之融資融券契約並未
      成立或生效云云。惟查前揭管理辦法第十二條「應辦理徵信」及操作辦法第十
      四條「應編制對帳單送達委託人」之規定，係行政命令課予證券商之義務，並
      非契約之成立要件。再者，證券商對於客戶之徵信，並無所謂「仍在徵信階段
      」或「確認通知」可言，而係由客戶提出相關之財力證明（本件為存款餘額證
      明）後，證券商遂依規定按客戶之財力狀況給予融資額度。且被上訴人已於存
      證信函中承認「開戶」，而上訴人復已同意被上訴人之要約，而接受被上訴人
      委託，融資買進上開股票，自堪認兩造之契約，業已因意思表示合致，而成立
      生效。至上訴人有無依規定，著實逐一審核，並按月編制對帳單送達乃係另一
      問題，要與兩造業已成立「私法契約」之事實無礙，被上訴人抗辯兩造間之融
      資融券契約尚未到達而未成立生效。且因此兩造間之意思表示尚未一致，則系
      爭融資融券契約自因意思表示未合致而不成立云云，核不足採。
（五）上訴人雖又抗辯本件訂約之情形為被上訴人公司之職員，提出開戶文件、融資
      融券契約等指示上訴人簽名後，隨即收回契約資料，並未說明契約內容，亦未
      予審閱契約內容之時間，違反消保法施行細則第十一條之應有三十日以內之合
      理期間，供消費者審閱全部條款內容規定，雙方間之開戶文件及融資融券契約
      條款自不構成契約之內容云云。惟依消費者保護法施行細則第十一條之規定，
      違反審閱期間，僅該條款不構成契約之內容，並非整個契約無效，其立法之目
      的在避免定型化契約，企業經營者事先預立許多條款，其中夾雜不公平條款，
      違反誠信原則，對消費者顯失公平之情而言，本件上訴人並未指出兩造間所訂
      之融資融券契約，何條款對伊顯失公平，何條款不構成契約之內容，僅以伊未
      有三十日之審閱期間為由，主張全部融資融券契約為無效，亦非可採。
六、上訴人雖又抗辯：本件係謝貞彬於上訴人不知情之情況下，使用系爭帳戶買賣股
    票，被上訴人所提出之交割憑單、對帳單、委託書、融資買進日報表等文件均係
    上訴人自書之文件，未經被上訴人簽章確認，亦未送達於被上訴人，自不足以作
    為被上訴人委託買賣股票之證明云云。惟按買賣股票，只需以身份證、印章即可
    開戶買賣，故一般而言以自己開戶買賣為常態，雖依社會經驗，亦有為操作股票
    ，以不同帳戶進行買賣，而借用他人之帳戶為買賣，然未聞有盜用他人帳戶為買
    賣者。蓋他人之帳戶，在金融機構，唯有帳戶名義人有存摺、印章，帳戶內之金
    錢，亦僅帳戶名義人有存摺、印章可領取結餘款，盜用他人帳戶買賣者根本無從
    自該帳戶內領取金錢，且被盜用者隨時可出賣股票，領取金錢，苟未經同意，至
    愚亦不致盜用他人帳戶買進股票，上訴人主張伊之帳戶被謝貞彬盜用買進股票，
    核與常態事實不符，且與事理有違，自屬主張變態之事實，依舉證責任分配原則
    ，自負有對抗辯之事實負舉證責任。經查，系爭股票買賣自備款係八十七年十月
    十二日自許政邦第７４１８６號帳戶內轉帳四百七十九萬七千一百六十五元進入
    上訴人帳戶。參酌卷附之許政邦第７４１８６帳戶交易明細及存摺存款取款憑條
    上之記載：許政邦該帳戶係於八十七年十月十二日匯款給孫水坤、甲○○（上訴
    人）、吳伯仁、林龍麟、陳守山、江豔束、並於隔（十三）日匯款給喬清振、孫
    水坤、吳柏松、陳信和、羅文廣、何家晉等人。查上揭受款對象即為上訴人庭呈
    之集保存摺領用登記簿上記載之客戶。又查八十七年十月十二日許政邦該帳戶最
    高餘額高達三千四百三十萬元，但卻於同一天同一時段分次轉入上訴人庭呈之集
    保存摺領用登記簿記載之客戶帳戶內，直至餘額為零。然卻於隔日又匯入一千八
    百六十一萬元，接著又分次轉入該登記簿記載之客戶帳戶內。上訴人甲○○之第
    ７４２４９號帳戶與許政邦第７４１８６號帳戶相比較，甲○○、許政邦二帳戶
    之取款密碼同為「２２６６」；復參酌系爭股票買賣總價金高達一千二百二十萬
    元，光自備款就需四百八十八萬元，上訴人僅係受薪之上班族，實無能力為如此
    鉅額之買賣。又依交易資料顯示，僅有一次委託買賣股票之紀錄，且係八十七年
    十月七日申請開戶，隔日（八日）即委託買進高達一千二百二十萬元之股票，之
    後卻從未再為任何委託買賣股票之行為等情，而證人謝貞彬於本院亦證稱：係伊
    使用上述包括上訴人共十七個員工之戶頭融資買賣股票，固足認系爭融資債務確
    係謝貞彬使用上訴人之帳戶買賣股票。惟查，八十七年十月三日當天係被上訴人
    及台中商銀派專人至上訴人任職之美式家具公司，辦理包括上訴人在內共十七名
    美式家具員工之買賣股票專戶的開戶手續，上訴人及其他員工於開戶等相關契約
    文件上簽名並蓋章後，及各自回工作崗位，同月八日完成融資相關契約手續後，
    旋即於翌日即同月九日，以上訴人及其他員工名義，融資買進美式家具公司股票
    等情觀之，足認上訴人等員工開戶之目的，係在提供渠等帳戶與謝貞彬融資買賣
    股票。證人謝貞彬證稱：上訴人等伊使用員工帳戶融資買賣股票，員工並不知情
    云云，核與事理有違；上訴人辯稱：其帳戶係遭謝貞彬盜用云云，不足採信。
七、依上所述，本件系爭美式傢俱股票之融資買入，應認上訴人係將自己之帳戶借予
    謝貞彬使用操作股票之人頭戶，上訴人與被上訴人間既有融資融券契約存在，上
    訴人同意謝貞彬使用其帳戶融資買入股票，則屬其名義帳戶內之交易仍應認為上
    訴人所自為，就上訴人與被上訴人間之約定，上訴人對系爭融資借款債務仍應負
    清償之責。是本件被上訴人主張上訴人尚積欠其融資借款債務共計六百二十四萬
    三千五百四十元，依兩造融資融券契約書第十三條第一項約定：違反操作辦法規
    定者，契約當然終止，兩造間之融資融券契約既已終止，上訴人應負清償借款及
    其利息之責，即非無據。
八、上訴人另抗辯：被上訴人已與謝貞彬等訂立協議書，由謝貞彬等承擔系爭融資債
    務，並約定謝貞彬等若依照協議書清償債務，被上訴人同意不再對上訴人追償系
    爭融資債務，而被上訴人與謝貞彬等約定之清償期尚未屆至，被上訴人尚不得請
    求上訴人給付系爭融資債務等語。經查，謝貞彬及慧欣國際投資股份有限公司（
    下稱慧欣公司）為解決被上訴人與附表一所示之人（包括上訴人）間之融資債務
    ，曾由謝貞彬及慧欣公司，與被上訴人訂立協議書。該協議書中約定由謝貞彬及
    慧欣公司共同連帶承擔協議書附表一所載債務人之融資債務，金額共一億六百四
    十三萬兩千六百元（包括上訴人系爭債務六百二十四萬三千五百四十元）；清償
    期為自九十二年六月十五日起，每月十五日，分六十期清償。協議書第四條並約
    定：謝貞彬及慧欣公司若依協議完全清償，被上訴人同意不再對附表一所示之人
    （包括上訴人）追償其融資債務，此有證人謝貞彬所提出之協議書附卷可稽，被
    上訴人對於協議書之真正亦不爭執。由協議書第六條：「由乙方即謝貞彬及慧欣
    公司自行負責徵得附表一所示之人（包括上訴人）同意，與甲方（即被上訴人）
    研擬訂定本協議書」之規定觀之，應認謝貞彬係為解決包括上訴人在內之其餘人
    頭戶與被上訴人間之融資債務，同意開立本票並提供美式公司股票作為擔保，與
    被上訴人定立共同連帶承擔一億六百四十三萬兩千六百元融資債務之協議書。而
    願依照協議書所定之清償期及清償方式，共同連帶承擔所有人頭戶所積欠被上訴
    人之融資債務之本金及利息。謝貞彬及被上訴人之真意既然如此，則上訴人與被
    上訴人間因融資融券契約終止後，上訴人返還系爭融資債務之本金及利息之清償
    期，應與協議書中所定謝貞彬及慧欣公司所承擔債務之清償期，同為自九十二年
    六月十五日起，每月十五日，分六十期清償。否則若認為上訴人對於被上訴人之
    債務在協議書訂定後仍於隨時受返還催告時即負清償責任，則協議書第四條：謝
    貞彬及慧欣公司若依協議完全清償，被上訴人同意不再對附表一所示之人（包括
    上訴人）追償其融資債務之約定，豈非為無意義之文字？被上訴人雖以本件協議
    書中係約定由謝貞彬及慧欣公司為併存之債務承擔，是應無礙於上訴人對於被上
    訴人之清償責任等語置辯。按約定之併存的債務承擔，係由第三人加入既存的債
    之關係而為新債務人，原債務人並未因之免責；原則上承擔人之債務與原債務之
    體態（例如條件、期限、擔保）不必相同。但就本件而言，上訴人因係將帳戶借
    與謝貞彬使用，始需負擔系爭債務已如前述，而謝貞彬既然係為解決包括上訴人
    在內之其餘人頭戶之融資債務，始開立本票並提供美式公司股票作為擔保，與被
    上訴人訂立協議書與慧欣公司共同連帶承擔所有人頭戶之融資債務，是謝貞彬同
    意本件之債務承擔，顯係為包括上訴人在內所有人頭戶之利益，而非為被上訴人
    之利益而為。故若將協議書之內容與上訴人返還系爭融資債務之本金及利息之義
    務分離而為觀察，將有違定立協議書之兩造（即被上訴人與謝貞彬及慧欣公司）
    之本意，對於上訴人等人頭戶之利益亦有重大的影響，在此等併存債務承擔人與
    原債務人就原債權之發生，具有重大牽連，而謝貞彬又係為包括上訴人在內所有
    人頭戶之利益，而與被上訴人協議為併存之債務承擔，以代人頭戶承擔債務之情
    形，應解為被上訴人既同意謝貞彬及慧欣公司所承擔債務之清償期為自九十二年
    六月十五日起，每月十五日，分六十期清償，則被上訴人顯已有同意將上訴人所
    應負擔之系爭融資債務返還義務之清償期約定為與協議書中所定謝貞彬及慧欣公
    司所承擔債務之清償期同為自九十二年六月十五日起，每月十五日，分六十期清
    償之默示意思表示存在，如此解釋方能符合謝貞彬與被上訴人協議解決融資債務
    ，且願意提供擔保、承擔債務之真意。又按行使權利，履行義務，應依誠實及信
    用方法，民法第一百四十八條第二項定有明文。就謝貞彬出面與被上訴人定立協
    議書，願代上訴人等人頭戶清償金額共一億六百四十三萬兩千六百元之融資債務
    一節而言，可認被上訴人至遲至協議書磋商時，即當明知協議書附表一所示之債
    務人僅為謝貞彬之人頭戶，實際以融資方式買進美式公司股票者為謝貞彬，否則
    謝貞彬豈有無端願提供擔保承擔如此鉅額債務之理。被上訴人雖與謝貞彬及慧欣
    公司訂立者為併存之債務承擔，上訴人之債務並不能因而免責，但被上訴人與身
    為美式公司總裁的謝貞彬訂立之清償期為自九十二年六月十五日起，每月十五日
    分期清償，今被上訴人不待上開期日屆至，即對上訴人追償債務，其行使權利亦
    難謂與誠實及信用之方法相合。
九、本件既認為系爭融資債務之清償期為自九十二年六月十五日起，每月十五日分六
    十期清償，則被上訴人於清償期未屆至前，即遽以訴請上訴人給付融資借款及利
    息六百二十四萬三千五百四十元，及自支付命令送達翌日起之法定遲延利息，又
    未陳明為將來給付之訴及有預為請求之必要，即無理由，應予駁回，其假執行之
    聲請亦失所附麗，應併予駁回。原審為上訴人敗訴之判決，尚有未洽，上訴意旨
    據以指摘原判決不當，求予廢棄改判，為有理由，應由本院予以改判如主文第二
    項之所示。另被上訴人為起訴原告，本院無命其給付之可能，其竟於答辯聲明中
    聲明如受不利益判決，願供擔保請准免於假執行，顯有誤會，應併予駁回，附此
    指明。
十、另證人王淑菁經合法通知未到庭應訊，惟本案事證已臻明確，兩造其餘之攻擊防
    禦方法及聲請調查之證據，經審酌後，認均與本件之認定及判決之結果無礙，故
    不再一一論述，併此敘明。
十一、據上論結，本件上訴為有理由，依民事訴訟法第四百五十條、第七十八條，判
      決如主文。
中      華      民      國    九十      年     十二     月      四      日
~B1民事第二庭審判長法  官  童有德
~B2                法  官  蔡秉宸
~B3                法  官  翁芳靜
右為正本係照原本作成。
如對本判決上訴，須於收受判決送達後二十日內向本院提出上訴書狀，其未表明上訴
理由者，應於提出上訴後二十日內向本院提出上訴理由書（須按他造人數附具繕本）
，並繳納送達用雙掛號郵票拾份（每份參拾肆元）。
上訴時應提出委任律師或具有律師資格之人之委任狀；委任有律師資格者，另應附具
律師及格證書及釋明委任人與受任人有民事訴訟法第四百六十六條之一第一項但書或
第二項（詳附註）所定關係之釋明文書影本。
~B                書記官  詹錫朋
中      華      民      國    九十      年     十二     月      五      日
附註：
民事訴訟法第四百六十六條之一（第一項、第二項）
對於第二審判決上訴，上訴人應委任律師為訴訟代理人。但上訴人或其法定代理人具
有律師資格者，不在此限。
上訴人之配偶、三親等內之血親、二親等內之姻親，或上訴人為法人、中央或地方機
關時，其所屬專任人員具有律師資格並經法院認為適當者，亦得為第三審訴訟代理人
。
                                                                        Ｙ
┌────────────────────┐
│           附             表            │
├────┬────┬───┬──────┤
│戶    號│姓    名│      │處分後之欠款│
├────┼────┼───┼──────┤
│ 15253-5│江 豔 宋│      │    0000000 │
├────┼────┼───┼──────┤
│ 16787-6│孟 憲 蘭│      │    0000000 │
├────┼────┼───┼──────┤
│ 20328-0│賴 俊 利│      │    0000000 │
├────┼────┼───┼──────┤
│ 20330-3│楊 景 穗│      │    0000000 │
├────┼────┼───┼──────┤
│ 20331-6│林 宏 舉│      │    0000000 │
├────┼────┼───┼──────┤
│ 20436-0│葉 政 行│      │    0000000 │
├────┼────┼───┼──────┤
│ 25286-2│許 政 邦│      │    0000000 │
├────┼────┼───┼──────┤
│ 25287-5│林 龍 麟│      │    0000000 │
├────┼────┼───┼──────┤
│ 25288-8│陳 守 三│      │    0000000 │
├────┼────┼───┼──────┤
│ 25289-1│吳 柏 松│      │    0000000 │
├────┼────┼───┼──────┤
│ 25290-1│孫 水 坤│      │    0000000 │
├────┼────┼───┼──────┤
│ 25291-4│吳 伯 仁│      │    0000000 │
├────┼────┼───┼──────┤
│ 25292-7│喬 清 振│      │    0000000 │
├────┼────┼───┼──────┤
│ 25293-0│何 家 晉│      │    0000000 │
├────┼────┼───┼──────┤
│ 25294-3│羅 文 廣│      │    0000000 │
├────┼────┼───┼──────┤
│ 25295-6│甲 ○ ○│      │    0000000 │
├────┼────┼───┼──────┤
│ 25296-9│陳 信 和│      │    0000000 │
├────┼────┼───┼──────┤
│        │        │      │            │
├────┼────┼───┼──────┤
│        │總    和│      │  000000000 │
└────┴────┴───┴──────┘


司法院資訊處製作；財團法人民間司法改革基金會備份。
